臺灣橋頭地方法院刑事判決　
111年度交易字第78號
公  訴  人  臺灣橋頭地方檢察署檢察官
被      告  許淑珍


上列被告因過失傷害案件，經檢察官提起公訴（110年度偵字第1
6737號），本院判決如下：
    主  文
許淑珍犯過失傷害罪，處拘役貳拾日，如易科罰金，以新臺幣壹
仟元折算壹日。
    犯罪事實
一、許淑珍於民國109年12月17日9時48分許 ，騎乘車牌號碼000
    -000號普通重型機車（下稱乙車），沿高雄市○○區○○路○○道
    ○○○○○○○路段00號前時，本應注意車前狀況，並隨時採取必
    要之安全措施，而依當時天候晴、日間自然光線、柏油路面
    乾燥無缺陷、道路無障礙物及視距良好等情，客觀上應無不
    能注意之情事發生，竟疏未注意車前狀況而貿然前行，適朱
    嫈倩騎乘車牌號碼000-000號普通重型機車（下稱甲車）沿
    同路段東往西行駛於許淑珍前方，本應注意兩車並行之間隔
    ，並隨時採取必要之安全措施，亦疏未注意並行間隔而貿然
    右偏行駛，乙車車頭因而撞擊甲車車尾右側，致朱嫈倩人車
    倒地，受有右小腿及下背部挫傷之傷害。
二、案經朱嫈倩聲請高雄市仁武區調解委員會調解不成立，由高
    雄市仁武區公所函送臺灣橋頭地方檢察署檢察官偵查起訴。
    理  由
壹、程序部分
　　按被告以外之人於審判外之言詞或書面陳述，除法律有規定
    者外，不得作為證據；被告以外之人於審判外之陳述，雖不
    符前4條之規定，而經當事人於審判程序同意作為證據，法
    院審酌該言詞陳述或書面陳述作成時之情況，認為適當者，
    亦得為證據，刑事訴訟法第159條第1項、第159條之5第1項
    分別定有明文。本件所引用之被告許淑珍以外之人於審判外
    之陳述，當事人於本院審判程序時均同意有證據能力（交易
    第58頁），本院審酌前開證據作成或取得時之狀況，並無違
    法或不當情事，復經本院於審判期日依法進行調查、辯論，
    應均具證據能力，合先敘明。
貳、實體部分
一、認定事實所憑之證據及理由
　　㈠訊據被告固坦承於前揭時地與告訴人朱嫈倩發生車禍，告
      訴人因而受有前揭傷勢，然矢口否認有何過失傷害犯行，
      辯稱：告訴人沒有打方向燈就突然往右切，當時我的車速
      也沒有特別快，我沒有過失，有過失的是告訴人等語（交
      易卷第53、59頁）。
　　㈡經查，被告於前揭時間、地點騎乘乙車，行駛於甲車後方
      ，甲車於向右偏行時，被告並未減速，乙車車頭與甲車車
      尾右側發生碰撞後，告訴人倒地受有前揭傷勢等情，為被
      告所不爭執（交易卷第52至53頁），核與證人即告訴人於
      警詢時之證述（警卷第1至3頁）大致相符，並有澄觀骨外
      科診所診斷證明書、道路交通事故現場圖、道路交通事故
      調查報告表（一）、（二）-1、道路交通事故談話紀錄表
      、現場照片、本案勘驗監視器錄影畫面筆錄及截圖照片（
      警卷第9、28至33、34至37、46至56頁，交易卷第52至53
      、63至69頁）在卷可查，是此部分事實已堪先予認定。
　　㈢被告就本案車禍有過失之認定：
　　　⒈按汽車行駛時，駕駛人應注意車前狀況及兩車並行之間
        隔，並隨時採取必要之安全措施，道路交通安全規則第
        94條第3項前段定有明文。被告為領有合格駕駛執照之
        人（審交易卷第43頁），且為具有社會生活經驗之成年
        人，自應注意上述道路交通安全規定，而依當時路況，
        天候晴，為日間自然光線，柏油路面乾燥無缺陷、道路
        無障礙且視距良好，有前揭道路交通事故調查報告表（
        一）可佐，並無不能注意之情事。
　　　⒉被告騎乘乙車直行於本案路段時，未注意其車前狀況之
        甲車右偏動向，並採取必要之安全措施，因而撞擊甲車
        ，致告訴人受有上開傷勢，應有過失無疑。被告固以前
        詞置辯，然依卷附監視器錄影畫面，顯示被告於撞擊告
        訴人以前，雙方均係右轉後進入本案路段慢車道直行（
        影像顯示時間為9時55分52秒至54秒，交易卷第53、63
        至65頁），告訴人進入本案路段，其將甲車右偏行駛時
        ，被告已右轉完成同樣進入本案路段（影像顯示時間為
        9時55分55秒至56秒，交易卷第53、67頁），被告卻未
        減速持續前行，進而撞擊甲車車尾右側（影像顯示時間
        為9時55分57秒，交易卷第53、67至69頁），被告於本
        院審理中亦自承其於右轉進入澄德路後就有看到告訴人
        的機車（交易卷第59頁），由此亦可知被告確實未注意
        其車前甲車右偏行駛之動向，採取必要之安全措施。
　　　⒊又高雄市政府交通局車輛行車事故鑑定委員會鑑定意見
        書、高雄市車輛行車事故鑑定覆議會覆議意見書（交易
        卷第27至28、45至46頁）亦同此結論。是被告就本案車
        禍有過失，且其過失行為導致告訴人受有前揭傷勢等節
        已堪認定。
　　㈣至於告訴人於案發時，未注意右後方向前行駛之乙車與其
      之並行間距，貿然右偏，亦有前開本院勘驗筆錄、監視器
      影像畫面在卷可查。若告訴人能依照規定右偏行駛，被告
      應有更充足的反應時間，是應認告訴人就本案車禍之發生
      亦有過失，上開鑑定意見書亦同此見解。而被告之肇事責
      任為本案車禍之肇事次因，告訴人則為肇事主因，並有前
      開鑑定意見書可憑，惟刑事責任之認定，並不因告訴人與
      有過失，即得以免除被告之過失責任，是告訴人就本件車
      禍事故發生雖有前揭過失，至多僅係量刑時之參酌事由，
      猶不能據此免除被告本件應負過失傷害罪責，附此敘明。
　　㈤綜上，本案事證明確，被告上開犯行，已堪認定，應依法
      論科。
二、論罪科刑
　　㈠核被告所為，係犯刑法第284條前段之過失傷害罪。
　　㈡被告於肇事後經送醫救治，主動向到醫院處理之員警坦承
      其為車禍肇事之人，此觀卷附高雄市政府警察局道路交通
      事故肇事人自首情形紀錄表（警卷第42頁）已明，符合自
      首要件，爰依刑法第62條前段規定減輕其刑。
　　㈢爰審酌被告駕車時未能確實遵守交通安全規則以保障其他
      用路人之生命、身體及財產之安全，有前述之過失行為，
      因而肇生本件事故並致告訴人受有傷害，所為實有不該；
      兼衡被告就本件事故之發生為肇事次因，告訴人與有過失
      之程度為肇事主因，而告訴人因本案車禍所受之損害為右
      小腿及下背部挫傷；暨衡被告犯後否認犯行，迄未與告訴
      人達成和解並給付賠償金，其犯罪所生損害未獲減輕；以
      及被告前無犯罪經法院論罪科刑之紀錄，有臺灣高等法院
      被告前案紀錄表可佐（交易卷第71頁）；再酌以被告自陳
      高職畢業之智識程度，已婚，於本案車禍亦受有傷害（見
      警卷第10頁，高雄榮民總醫院診斷證明書），仍需持續回
      診治療腦神經問題，傷後沒有繼續工作，經濟來源為工作
      存款，經濟勉持，與配偶及2名成年子女同住，身體無重
      大疾病等一切情狀（交易卷第60頁），量處如主文所示之
      刑，並諭知易科罰金之折算標準。
據上論斷，應依刑事訴訟法第299條第1項前段，判決如主文。
本案經檢察官靳隆坤提起公訴，檢察官陳登燦到庭執行職務。
中　　華　　民　　國　　111 　年　　9 　　月　　21　　日
                刑事第一庭      法  官  林筠
以上正本證明與原本無異。
如不服本判決應於收受判決後20日內向本院提出上訴書狀，並應
敘述具體理由。其未敘述上訴理由者，應於上訴期間屆滿後20日
內向本院補提理由書（均須按他造當事人之人數附繕本）「切勿
逕送上級法院」。
中　　華　　民　　國　　111 　年　　9 　　月　　21　　日
                                書記官  許琇淳　　　
附錄論罪科刑法條：
中華民國刑法第284條
因過失傷害人者，處一年以下有期徒刑、拘役或十萬元以下罰金
；致重傷者，處三年以下有期徒刑、拘役或三十萬元以下罰金。